臺灣彰化地方法院刑事判決　　　　　　　　　　　　　九十一年度交易字第三二號
　　公　訴　人　臺灣彰化地方法院檢察署檢察官
　　被　　　告　甲○○
右列被告因過失傷害案件，經檢察官提起公訴（九十年度偵字第三七八四號），本院
判決如左：
    主      文
甲○○從事業務之人，因業務上之過失傷害人，處有期徒刑肆月，如易科罰金，以
佰元折算壹日。
    事      實
一、甲○○係富民運輸股份有限公司之司機，為從事駕駛業務之人，於民國八十九年
    十一月三十日下午二時許，駕駛車牌號碼ＦＸ─八六五號曳引車，沿彰化縣員林
    鎮○○路由東往西方向行駛，行經同路二段三二○號前（國立員林高級農工職業
    學校前），本因注意汽車行駛時，駕駛人應注意車前狀況及兩車併行之間隔，並
    隨時採取必要之安全措施，汽車行車速度，在市區道路，時速不得超過四十公里
    ，且行近學校，應減速慢行，作隨時停車之準備，及汽車欲超越同一車道之前車
    時，須先按鳴喇叭二單響或變換燈光一次，待前行車減速靠邊或以手勢或亮右方
    向燈表示允讓後，後行車始得超越，超越時應顯示左方向燈並於前車左側保持半
    公尺以上之間隔超過等情，而依當時情形，又無不能注意之情形，竟疏於注意及
    此，適乙○○（民國七十五年九月二十一日生）無照騎駛車號ＦＲ六─○○二號
    重型機車，後載其胞弟黃昱誠（民國七十七年六月二日生，當時未戴安全帽），
    同向行經上開路段，欲超越前方機車而向左行駛時，因甲○○行經國立員林高級
    農工職業學校時，未減速慢行，作隨時停車之準備，仍以時速約四十五公里之速
    度超速行駛，且超車時未與前車保持適當距離，致其所駕駛之曳引車右前方先撞
    及乙○○所騎乘之機車後方，繼而該曳引車右後方車輪再與乙○○所騎駛之機車
    左手把發生擦撞，致乙○○人車倒地，黃昱誠因而受有頭部外傷、併腦內出血、
    腦浮腫等傷害。
二、案經被害人黃昱誠之法定代理人丙○○訴由臺灣彰化地方法院檢察署檢察官偵查
    起訴。
    理      由
一、訊據被告甲○○對有於右開時、地發生車禍，致被害人黃昱誠受傷乙節固不否認
    ，惟矢口否認有何過失之犯行，辯稱：我是開在主線道，是乙○○因閃避機車，
    自行偏過來撞到我的車，我並沒有過失云云。經查：右揭事實，業據被害人黃昱
    誠於偵查中指述：「是被告從後面撞到車後把手的地方，他撞第一下的時候，車
    子應該就倒了」等語（見偵卷第六六頁），核與證人乙○○於偵查中證述：「我
    騎的時候沒看到水泥車，他從後面撞上來，車速很快，我感到後車燈那被撞到，
    機車是往快車道方向倒」、「後手把，我是感覺被撞一下，然後機車手把又被右
    後輪撞到，前後應該是二下，第一下撞到時，我失去平衡感」、「（你的把手有
    沒碰到他車子？）有，碰到他的輪子（右後輪）」、「（你覺得他第一次撞你是
    用哪撞你？）是他卡車前面（右前燈）撞到的」等語（見偵卷第六五頁背面、第
    六六頁），於本院證述：「（當時是否有閃避前方的機車？在何種情形之下閃避
    ？）我有閃避機車。因為當時那輛機車要停車，所以我就把機車騎的比較出來一
    點。（閃避機車之後，多久被拖車撞到？被拖車的那裡撞到？）大約二、三秒。
    是前面燈頭的地方。」等語相符，並有肇事車輛及現場照片計二十五幀、道路交
    通事故調查報告表在卷可參，又道路交通事故調查報告表所載，被告所駕駛之曳
    引車現場留有二條煞車痕，分別為十一點六及九點七五公尺，依汽車煞車距離、
    行車速度及道路摩擦係數對照表換算被告所駕駛之曳引車車速約四十五公里一節
    ，有台灣省車輛行車事故覆議鑑定委員會九十一年五月十五日府覆議字第九０六
    四五號函附卷可稽（見本院卷），且該曳引車係屬噸位較重之車輛，依一般機車
    騎士之經驗，當類此噸位較重之大型車輛（如砂石車、貨櫃車、水泥車等）經過
    時，通常對騎士心理會有一定的壓迫感，且因大型輪胎之快速轉動而在周圍會產
    生氣流，影響騎士騎駛機車之穩定度，被告為一職業駕駛，對此更當注意，且被
    告欲超越前車時，本應視車前狀況，隨時調整以保持適當之安全距離，且被告行
    經國立員林高級農工職業學校時，亦應減速慢行，作隨時停車之準備，詎均疏未
    注意，致應變不及，與證人乙○○所騎乘之機車擦撞，是其所辯，仍不足採信。
    又被害人黃昱誠因本件車禍受有頭部外傷、併腦內出血、腦浮腫等傷害，有秀傳
    紀念醫院於八十九年十二月二十一日出具之診斷證秀字號第四五四七三○號診斷
    證明書一份可參，故被告駕車肇事致被害人黃昱誠受傷，應已明確。
二、按汽車行駛時，駕駛人應注意車前狀況及兩車併行之間隔，並隨時採取必要之安
    全措施，汽車行車速度，在市區道路，時速不得超過四十公里，且行近學校，應
    減速慢行，作隨時停車之準備，及汽車欲超越同一車道之前車時，須先按鳴喇叭
    二單響或變換燈光一次，待前行車減速靠邊或以手勢或亮右方向燈表示允讓後，
    後行車始得超越，超越時應顯示左方向燈並於前車左側保持半公尺以上之間隔，
    道路交通安全規則第九十四條第三項、修正前道路交通安全規則第九十三條第一
    項第二款、第四款、道路交通安全規則第一百零一條第三、五款分別定有明文，
    被告駕車自應注意上述道路交通安全規定，而依當時路況又無不能注意之情形，
    竟疏不注意為之，以致肇事，致人受傷。本件雖證人乙○○（民國七十五年九月
    二十一日生）因無照騎乘上開機車，且為超越前車而偏左行駛，未注意車後狀況
    ，對於車禍之發生同有過失，然不能因證人乙○○同有過失而阻卻被告過失傷害
    犯行之成立。被告對本件車禍之發生既有過失之責，被害人黃昱誠亦因此受傷，
    兩者間具有相當因果關係，是其過失傷害犯行，堪以認定。
三、按被告甲○○係富民運輸股份有限公司之司機，為從事駕駛業務之人，核其所為
    ，係犯刑法第二百八十四條第二項前段之業務過失傷害罪。爰審酌被告素行、行
為所生之危害、肇事之情節、過失程度、犯後之態度，迄今尚未償付被害人達成
    和解等一切情狀，量處如主文所示之刑，並諭知易科罰金折算標準。
據上論斷，應依刑事訴訟法第二百九十九條第一項前段，刑法第二百八十四條第二項
前段、第四十一條第一項前段，罰金罰鍰提高標準條例第一條前段、第二條，判決如
主文。
本案經檢察官林依成到院執行職務。
中    華    民    國    九十一      年      六      月      二十七      日
                                臺灣彰化地方法院交通法庭
                                    法      官  李  水  源
右正本證明與原本無異。
如不服本判決，應於判決送達後十日內，向本院提出上訴狀( 須附繕本 )。
告訴人或被害人對於判決如有不服具備理由請求檢察官上訴者，其上訴期間之計算係
以檢察官收受判決正本之日期為準。
                                    法院書記官  廖  建  興
中    華    民    國    九十一      年      七      月        一        日
附錄本案論罪科刑法條全文
刑法第二百八十四條
因過失傷害人者，處六月以下有期徒刑、拘役或五百元以下罰金。致重傷者，處一年
以下有期徒刑、拘役或五百元下罰金。
從事業務之人，因業務之過失傷害人者，處一年以下有期徒刑、拘役或一千元以下罰
金。致重傷者，處三年以下有期徒刑、拘役或二千元以下罰金。
